【裁判字號】    89,易,316
【裁判日期】    890815
【裁判案由】    詐欺
【裁判全文】
臺灣新竹地方法院刑事判決                          八十九年度易字第三一六號
    公  訴  人  臺灣新竹地方法院檢察署檢察官
    被      告  甲○○
右列被告因詐欺案件，經檢察官提起公訴（八十八年度偵字第七八三五號），本院判
決如左：
    主  文
甲○○以詐術得財產上不法之利益，處有期徒刑捌月。
    事  實
一、甲○○有偽造有價證券前科，緣甲○○與吳友謨二人將其等向德財營造工程股份
    有限公司承攬之清水國中部分新建工程發包予東方將工程有限公司（下稱東方將
    公司），後因其二人財務發生困難，積欠東方將公司工程款新台幣（下同）一百
    三十五萬一千九百元（起訴書誤載為一百三十五萬一千九元），其二人即開立一
    紙以吳友謨為發票人、面額為一百三十五萬一千九百元之支票支付上開欠款，因
    該支票屆期經東方將公司提示後未獲付款，東方將公司即多次向其二人催討欠款
    。甲○○竟意圖脫免責任，為自己得財產上不法之利益，明知其向代書王進富（
    應由檢察官另行偵處）以每紙八千元之代價所買得、詳如附表所示之支票二紙，
    係不可能使持票人兌領票款之支票，竟於八十五年七月二十日（起訴書誤載為八
    十六年間），在其位於台北縣新店市○○路○段三八五號三樓之居所，將上開如
    附表所示之支票二紙，交付予東方將公司員工乙○○，並向乙○○表示這二張支
    票一定會兌現，甲○○為能取信於東方將公司，並當場書立一紙保證書，保證此
    二張支票於附表所示之到期日一定會如期兌現，使乙○○不疑有他而收下上開支
    票並交回東方將公司。詎東方將公司屆期提示如附表所示之支票二紙，均係因發
    票人之身分證字號、印鑑不符而遭拒絕付款，甲○○並避不見面，東方將公司始
    知受騙。
二、案經東方將公司訴由臺灣板橋地方法院檢察署呈請臺灣高等法院檢查署令轉臺灣
    新竹地方法院檢察署檢察官偵查起訴。
    理  由
一、訊據被告甲○○固坦承有上開以每張支票八千元的代價向代書收購如附表所示之
    支票二紙之事實，惟矢口否認有何詐欺犯意，辯稱：告訴人應該知道這二張票無
    法兌現，伊只是交付這二張票當做是日後還款的依據云云。經查，右揭事實業據
    告訴代表人陳錦燕於偵、審中指述綦詳，並經證人即當日代表告訴人負責向被告
    收取如附表所示支票二紙之乙○○於偵訊時證述：被告在交支票時一再保證這二
    張票一定會兌現，他會向銀行指定兌現，並且還寫了保證書，所以才會收下來交
    回公司等語在卷，且有退票理由單二張及經提示被告確為其在當日所親筆書立之
    保證如附表所示支票二紙到期定兌現否則願負詐欺刑責及法律責任等之保證書一
    份附於臺灣板橋地方法院檢察署八十六年度偵字第一八二八五號偵查卷第五、六
    頁內可按。雖然欠錢不還可能純屬民事糾紛未必會構成刑法上之詐欺取財罪，惟
    被告在交付向他人買來的「芭樂票」時，並未告知上情，且一再向告訴人表示支
    票必能兌現，甚至還寫下保證書保證支票兌現，依常情，債權人對於債務人如此
    的表現，應均會相信債務人確有還錢之誠意並定能如期還錢，是以，被告此舉不
    能不謂係詐術；況，被告雖辯稱交付如附表所示支票二紙是要作為日後還款的依
    據，惟若果真如此，其原本交付如事實欄所載面額一百三十五萬一千九百元未獲
    兌現之支票即足以做為告訴人追討債務的依據，或者可以寫下借據，何須再立票
    據？被告所辯無非係推諉卸責之詞，不足採信。綜上所述，本件事證已臻明確，
    被告犯行洵堪認定，應予依法論科。
二、核被告所為，係犯刑法第三百三十九條第二項之詐欺得利罪，應依同條第一項規
    定論處。爰審酌被告為能脫免債務，竟以非法方法騙取告訴人的信任，至今亦未
    償還告訴人分毫欠款等一切情狀，量處如主文所示之刑，以資懲儆。
三、據上論斷，應依刑事訴訟法第二百九十九條第一項前段，刑法第三百三十九條第
    二項、第一項，罰金罰鍰提高標準條例第一條前段，判決如主文。
本案經檢察官林李嘉到庭執行職務。
中      華      民      國    八十九    年      八      月     十五     日
                                  臺灣新竹地方法院刑事第一庭
                                      法  官  遲  中  慧
右正本證明與原本無異。
如不服本判決，應於判決送達後十日內向本院提出上訴狀( 應附繕本 )，上訴於
臺灣高等法院。
                                      書記官  龔  柏  萃
中      華      民      國    八十九    年      八      月     十五     日
附  表：
┌──┬─────┬────┬─────┬────┬────┬─────┐
│編號│票      號│發 票 日│面      額│付 款 人│發 票 人│備      註│
│    │          │        │（新台幣）│        │        │          │
├──┼─────┼────┼─────┼────┼────┼─────┤
│ 一 │ＩＴ七九五│八十五年│七十八萬元│上海商業│葉金章  │依退票理由│
│    │一Ｏ六五號│九月十五│          │儲蓄銀行│        │單上所載之│
│    │（起訴書誤│日      │          │土城分行│        │之身分證字│
│    │載為ＯＯ一│        │          │        │        │號實際應為│
│    │八一四一號│        │          │        │        │王世銓    │
│    │）        │        │          │        │        │          │
├──┼─────┼────┼─────┼────┼────┼─────┤
│ 二 │ＯＯ一八一│八十五年│七十萬元  │臺灣省合│李俊鐘  │依退票理由│
│    │四一號（起│八月三十│          │作金庫永│        │單上所載之│
│    │訴書誤載為│日      │          │和支庫  │        │之身分證字│
││ＩＴ七九五│        │          │        │        │號實際應為│
│    │一Ｏ六五號│        │          │        │        │葉武議    │
│    │）        │        │          │        │        │          │
└──┴─────┴────┴─────┴────┴────┴─────┘
得上訴（十日）
附錄本案論罪科刑法條全文：刑法第三百三十九條第二項、
刑法第三百三十九條
意圖為自己或第三人不法之所有，以詐術使人將本人或第三人之物交付者，處五年以
下有期徒刑、拘役或科或併科一千元以下罰金。
以前項方法得財產上不法之利益或使第三人得之者，亦同。
前二項之未遂犯罰之。


司法院資訊處製作；財團法人民間司法改革基金會備份。
